【裁判字號】    92,交簡上,33
【裁判日期】    921009
【裁判案由】    業務過失傷害
【裁判全文】
臺灣桃園地方法院刑事判決                        九十二年度交簡上字第三三號
    上  訴  人
    即  被  告  甲○○
右上訴人因業務過失傷害案件，不服本院桃園簡易庭九十一年度桃交簡字第二一三四
號，中華民國九十二年一月二十七日第一審簡易判決（聲請簡易判決處刑案號：九十
一年度偵字第一九八號），提起上訴，本院管轄之第二審地方法院合議庭判決如左：
    主  文
原判決撤銷。
甲○○從事業務之人，因業務上之過失傷害人，累犯，處有期徒刑月，如易科罰金
以佰元折算壹日。
    事  實
一、甲○○為臺灣貝爾藥品公司之業務員，平日負責駕車巡補貨物及收取帳款，為從
    事以駕駛為附隨業務之人。其前已於民國八十六年間因賭博案件，經本院於八十
    六年九月十一日以八十六年度易字第三八二五號判決判處有期徒刑八月，上訴後
    經臺灣高等法院於八十六年六月二十四日以八十七年度上易字第七八五號判決駁
    回其上訴確定，並於八十八年六月十九日縮短刑期執行完畢。詎猶不知警惕，復
    於九十年七月八日駕駛車號Ｖ五—三七０八號自用小客車，沿桃園縣蘆竹鄉○○
    路由山腳村往林口方向行駛，於當日十三時五十分許，途經山林路二段與蘆竹鄉
    坑子村一鄰之無號誌交岔路口時，擬右轉至坑子村一鄰方向之產業道路繼續行駛
    ，本應注意汽車行駛至無號誌交岔路口時，同為幹線道或支線道者，轉彎車應暫
    停讓直行車先行，且應注意車輛右轉彎時，應距交岔路口三十公尺前顯示方向燈
    或手勢，駛至路口後再行右轉，而依當時天候晴、日間有自然光、路面乾燥、無
    缺陷、無障礙物、視距良好等情形，並無不能注意之情事，竟仍疏未注意讓直行
    車先行並顯示右轉方向燈，即貿然於該無號誌交岔路口右轉，使同向右後方丁○○所騎乘之ＦＤＵ－八五六號重型機車，見狀雖緊急煞車，然所騎機車仍向前滑
    行，直接撞擊甲○○所駕自小客車之右前側後，丁○○連同機車乘客戊○○均摔
    入路邊農田內，致丁○○受有腹部挫鈍傷並肝臟第四度裂傷、右手肱骨骨折及右
    側外傷性氣血胸等傷害，戊○○則受有右橈骨骨折之傷害（戊○○受傷部分，未
    據告訴）。甲○○肇事後，於有偵查犯罪權限之機關未發覺犯罪前，向據報到場
    處理之警員乙○○坦承肇事自首，進而接受本件之裁判。
二、案經丁○○聲請桃園縣蘆竹鄉公所調解不成立移由臺灣桃園地方法院檢察署檢察
    官偵查聲請簡易判決處刑。
    理  由
一、訊據被告甲○○固坦認於前揭時、地駕駛自用小客車肇事，並致告訴人丁○○因
    此受有上述傷害等情不諱，惟矢口否認有何過失傷害之犯行，辯稱：伊右轉前，
    先暫停路口等前方一輛白色自小客車轉進產業道路後，再由右後照鏡見告訴人機
    車距離尚有四、五個車身之遠，才打方向燈右轉，非突然右轉，伊均依交通規則
    行駛，並無過失，又伊係假日偕同友人出遊，原審認係業務過失亦非允洽云云。
    惟查：被告於前揭時地疏未注意讓直行車先行及顯示右轉方向燈，即貿然於該無
    號誌交岔路口右轉，使同向右後方告訴人所騎乘之重型機車煞避不及，直接撞擊
    被告所駕自用小客車右前側之事實，迭據告訴人丁○○於警偵訊及本院調查時指
    述歷歷，並經目擊證人丙○○於準備程序中當庭證稱：伊係中華民國梅花愛國總
    會救災總隊總指揮官，肇事當時是駕駛四輪驅動車在被告及告訴人後方行駛，因
    所駕車輛較高，有目睹本件肇事經過，肇事前告訴人機車原係在被告自小客車右
    後輪之位置行駛，二車速度都不會很快，均約時速四十公里左右，因被告自小客
    車未打方向燈突然右轉，告訴人機車煞車後還往前滑，才撞到自小客車前方，現
    場照片係伊以隨身攜帶之照相機所拍攝，並未拍到被告有打方向燈等語綦詳，而
    證人丙○○與被告素無怨隙，衡情當無設詞誣攀被告之理，且其身為搜救人員，
    就肇事過程之觀察自較一般人為稹密，所為證述至堪採信，此外復有道路交通事
    故調查報告表一份及肇事現場照片九幀等影本附卷可稽，足徵被告所辯：伊右轉
    前先暫停於路口，且有打方向燈云云，顯係事後杜撰之詞，要難採信。至證人羅
    麗勉到庭雖附和被告所辯，諉稱：肇事時伊坐在被告所駕駛自小客車之副駕駛座
    ，轉進該路口前，有見到被告打方向燈云云，然此不惟與前揭事證不符，且該證
    人自承係車號Ｖ五—三七０八號自用小客車之車主，因肇事當天很累，才由被告
    幫伊駕駛等情，再經本院詢之以肇事經過俱未能描述，竟於肇事二年後猶對被告
    有打方向燈一事記憶清晰，亦與常理有悖，況該證人與被告肇事當日一同出遊，
    顯具相當之情誼，所為證詞不免迴護，而無可採信。足認本件車禍係因被告未打
    方向燈突然右轉，使尾隨在被告右後方之告訴人機車煞避不及，致撞及被告右前
    側。
二、按汽車行駛至無號誌交岔路口，同為幹線道或支線道者，轉彎車應暫停讓直行車
    先行；又右轉彎時，應距交岔路口三十公尺前顯示方向燈或手勢，駛至路口後再
    行右轉，道路交通安全規則第一百零二條第二款、第三款分別定有明文。被告甲○○為汽車駕駛人，並領有駕駛執照，對於上開規定，理當知之甚詳並能注意及
    之，而參之當時天候時天候晴、日間有自然光、路面乾燥、無缺陷、無障礙物、
    視距良好等情形，有前揭道路交通事故調查報告表可佐，顯無不能注意之情事，
    竟仍疏未注意，於駕車途經上開無號誌交岔路口時，未暫停讓同向直行之告訴人
    機車先行，且未顯示右轉方向燈，即貿然右轉至產業道路，使告訴人閃煞不及以
    致肇事，其有過失至為灼然，告訴人在車道正常行駛，驟因被告突然右轉而發生
    撞擊，乃猝不及防，而無過失。又被告上開過失，致告訴人因此受有腹部挫鈍傷
    並肝臟第四度裂傷、右手肱骨骨折及右側外傷性氣血胸等之傷害，亦有長庚紀念
    醫院出具診斷證明書影本一件在卷可按，其過失與告訴人受傷間顯有相當因果關
    係。至本件經送臺灣省桃園縣區車輛行車事故鑑定委員會鑑定結果，認：被告甲○○駕駛自小客車右轉彎未注意右後來車，與告訴人丁○○駕駛重機車疏未注意
    車前狀況同為本件車禍之肇事因素，固有該會九十一年二月一日九十府車鑑桃字
    第九０一二五八號函附鑑定意見書在卷可參，然該鑑定意見書就告訴人未注意車
    前狀況之事實認定，與本院調查證據之結果未盡相符，自無從援引為本件認定犯
    罪事實之基礎，併予敘明。綜上所述，被告所辯無過失云云，並非可採，本件事
    證明確，被告犯行堪以認定，應予依法論科。
三、查被告肇事當時為臺灣貝爾藥品公司之業務員，雖以藥品銷售為業，然其平日係
    負責駕車在外巡補貨物及收取帳款等情，業據其供明在卷，是駕車行為乃係完成
    其主要之藥品銷售業務之附隨業務，自屬刑法上所謂從事駕車為業務之人（最高
    法院七十一年臺上字第一五五０號判例意旨參照），又從事駕駛業務之人，對於
    駕駛中發生危險之認識能力，較一般人為強，故法律上課以較高之注意義務，換
    言之，其避免發生駕駛危險之期待可能性較常人為高，故其違反注意義務之可責
    性自亦較重，被告既係從事駕駛業務之人，其於上班外之時間駕駛自小客車，其
    駕駛仍屬繼續反覆同種類之駕駛行為，自不失為駕駛之業務上行為之性質，其過
    失自應以業務過失論處，是核被告所為，係犯刑法第二百八十四條第二項前段之
    從事業務之人，因業務上之過失傷害人罪。被告徒以其係假日偕同友人出遊，即
    謂非業務行為，難認有理由。聲請簡易判決處刑意旨漏未斟酌此點，而認被告係
    犯同法第二百八十四條第一項前段之過失傷害罪嫌，尚有未洽，惟其基本事實同
    一，本院自應予以審理，並變更其起訴法條。又被告有如事實欄所載之犯罪科刑
    執行情形，有臺灣高等法院被告全國前案紀錄表一紙在卷可查，其於刑之執行完
    畢後五年內，再犯本件有期徒刑以上之罪，為累犯，應依刑法第四十七條之規定
    加重其刑。惟被告於肇事後警員乙○○到場處理發覺上情前，主動陳述上開肇事
    經過乙情，業據證人乙○○到庭證述明確，且被告復於事後接受本院之審理，已
    符刑法第六十二條前段規定自首之要件，應依同條規定減輕其刑，並依法先加後
    減之。
四、原審據而引用刑事訴訟法第四百四十九條第一項前段、第四百五十四條第二項、
    第三百條，刑法第二百八十四條第二項前段、第四十七條、第六十二條、第四十
    一條第一項前段，罰金罰鍰提高標準條例第一條前段、第二條，固屬正確無誤。
    ，然原審判決後，被告業已與告訴人丁○○達成和解，有桃園縣桃園市調解委員
    會調解書一紙在卷為憑，因之，原審量刑時自未及審酌此等情狀，上訴人上訴雖
    無何理由，然原判決既有未當，自應由本院管轄之第二審合議庭將原判決撤銷自
    為改判。爰審酌被告素行、過失之程度、告訴人所受傷勢、所生危害、雖於本院
    審理中與告訴人和解而同意賠償新台幣四萬五千元，然其於犯罪後猶飾詞狡辯，
    態度非佳等一切情狀，量處如主文第二項所示之刑，並諭知易科罰金之折算標準
    ，以示懲儆。
據上論斷，應依刑事訴訟法第四百五十五條之一第三項、第三百六十九條第一項前段
、第三百六十四條、第二百九十九條第一項前段、第三百條，刑法第二百八十四條第
二項前段、第四十七條、第六十二條前段、第四十一條第一項前段，罰金罰鍰提高標
準條例第一條前段、第二條，判決如主文。
本案經檢察官崔秉君到庭執行職務
中      華      民      國    九十二    年      十      月      九      日
                                臺灣桃園地方法院交通法庭
                                  審判長法  官  林孟宜
                                        法  官  蔡榮澤
                    法  官  丁俊成
右正本證明與原本無異。
不得上訴。
                                        書記官  簡慧瑛
中      華      民      國    九十二    年     十       月     二十     日
附錄本案論罪科刑依據之法條：
刑法第二百八十四條：
因過失傷害人者，處六月以下有期徒刑、拘役或五百元以下罰金，致重傷者，處一年
以下有期徒刑、拘役或五百元以下罰金。
從事業務之人，因業務上之過失傷害人者，處一年以下有期徒刑、拘役或一千元以下
罰金，致重傷者，處三年以下有期徒刑、拘役或二千元以下罰金。


司法院資訊處製作；財團法人民間司法改革基金會備份。
